臺灣屏東地方法院刑事判決
111年度簡上字第88號
上  訴  人  
即  被  告  吳昆諺




上列上訴人即被告因詐欺等案件，不服中華民國111年7月4日本
院111年度簡字第202號第一審簡易判決（聲請簡易判決處刑書案
號：臺灣屏東地方檢察署111年度偵緝字第118號），提起上訴，
本院管轄之第二審合議庭判決如下：      
    主  文
上訴駁回。
吳昆諺緩刑貳年，並應依本院一一一年度簡上附民字第十二號調
解筆錄所載調解內容履行給付義務。
    犯罪事實及理由
一、本案審理範圍說明：
  ㈠按刑事訴訟法第348條於民國110年6月16日修正公布、同年月
    18日施行，其中增訂之第3項規定：「按上訴得明示僅就判
    決之刑、沒收或保安處分一部為之。」而其修正理由為：「
    為尊重當事人設定攻防之範圍，並減輕上訴審審理之負擔，
    容許上訴權人僅針對刑、沒收或保安處分一部提起上訴，其
    未表明上訴之認定犯罪事實部分，則不在第二審之審判範圍
    。如為數罪併罰之案件，亦得僅針對各罪之刑、沒收、保安
    處分或對併罰所定之應執行刑、沒收、保安處分，提起上訴
    ，其效力不及於原審所認定之各犯罪事實，此部分犯罪事實
    不在上訴審審查範圍。爰增訂本條第3項，作為第2項之例外
    規定，以資適用。至對於認定犯罪事實部分提起上訴者，仍
    適用第2項前段規定，其效力及於相關之刑、沒收或保安處
    分部分。」據此，刑事訴訟法第348條第3項作為同條第2項
    之特別規定，如明示僅就刑之部分上訴，認定犯罪事實及論
    罪部分，並不會因為屬於原判決之刑「有關係之部分」而視
    為亦已上訴。
  ㈡查本案經原審判決後，經上訴人即被告（以下逕稱被告）吳
    昆諺提起上訴，其上訴理由略以：被告深知悔悟，少不更事
    ，家中經濟不佳，也願意與告訴人和解，請給予自新機會。
    （參本院簡上卷第11頁），顯已明示僅就原審判決之刑提起
    上訴，並經本院向被告確認在卷（本院簡上卷第52頁）。是
    本案犯罪事實、證據及理由，除補充「被告於本院審理中之
    自白」為證據，暨補充後述之理由外，其餘均引用本院第一
    審刑事簡易判決（含簡易判決處刑書）所記載之事實、證據
    及理由（如附件一），並以經原審認定之犯罪事實及論罪為
    基礎，就原審判決量刑是否合法、妥適予以審理（含是否諭
    知緩刑宣告），合先敘明。
二、上訴意旨略以：被告已經知錯，年輕不懂事不知道事情的嚴
    重性，請法官給我機會，我願意改過，目前已經和告訴人和
    解，請求法院從輕量刑，或給予緩刑宣告等語（參本院簡上
    卷第11、52頁）。
三、駁回上訴之理由：　　
  ㈠按量刑之輕重，係屬事實審法院得依職權自由裁量之事項，
    苟法院於量刑時，已以行為人之責任為基礎，斟酌刑法第57
    條各款所列情狀，而未逾越法定範圍，又未濫用其職權，即
    不得指為違法（最高法院101年度台上3147號判決意旨參照
    ）；又在同一犯罪事實與情節，如別無其他加重或減輕之原
    因，下級審量定之刑，亦無過重或失輕之不當情形，則上級
    審法院對下級審法院之職權行使，原則上應予尊重（最高法
    院85年度台上字第2446號判決意旨參照）。量刑既係法院裁
    量之職權行使，法官審酌刑法第57條所列各款事由及一切情
    狀，所為科刑輕重之權衡，苟無顯然欠缺妥當性或違法之處
    ，上級審法院對於下級審法院職權之行使，自應予以尊重，
    難僅為調整刑度而任意改判。
  ㈡經查：原審依據具體個案認定事實，以被告就檢察官聲請簡
    易判決處刑書犯罪事實欄一㈠所為，係犯刑法第339條之3第2
    項、第1項之非法以電腦相關設備製作不實財產權得喪紀錄
    得利罪，被告先後2次經由刷讀繳費單上之條碼並按下現金
    鍵結帳之不正方法，而以電腦相關設備製作不實財產權得喪
    紀錄得利之舉動，係基於單一之犯罪目的，在密接之時地為
    之，侵害法益同一，各行為之獨立性極為薄弱，依一般社會
    健全觀念，難以強行分開，故刑法評價上，應將其行為包括
    視為數舉動之接續實行，合為接續之一行為予以評價，為接
    續犯，應僅論以一罪；就檢察官聲請簡易判決處刑書犯罪事
    實欄一㈡所為，係犯刑法第336條第2項之業務侵占罪。又被
    告所犯上開2罪，犯意各別，行為互殊，應予分論併罰。並
    審酌被告欠缺尊重他人財產法益之觀念，竟利用職務之便，
    為圖一己私利，以訛詐方式獲取不法利益，復以易持有為所
    有之意思，將業務上所持有之物侵占入己，且迄今未能與告
    訴人黃建彰和解，適度賠償告訴人所受損害，所為誠屬不該
    ；惟念其犯後坦承犯行，態度尚可，兼衡其犯罪之動機、手
    段、智識程度及家庭經濟狀況等一切情狀，分別就犯罪事實
    欄一㈠部分量處有期徒刑3月；就犯罪事實二㈡部分量處有期
    徒刑6月，並諭知以1,000元折算1日之易科罰金之折算標準
    。經核第一審簡易判決認事用法並無違誤，且就量刑部分，
    顯係以被告之責任為基礎，並具體斟酌刑法第57條所列情形
    就科刑時應審酌及注意之事項加以斟酌考量而為量定，並未
    逾越法定刑度，亦無過重、失輕或裁量權濫用之情形，縱第
    一審簡易判決未及審酌被告事後已與告訴人達成調解之情狀
    （詳後述），然難認第一審簡易判決量刑有何違法或不當之
    情事，而構成應予撤銷之適法事由。綜上，被告以前開事由
    提起上訴，指摘原判決不當，為無理由，應予駁回。
四、沒收與緩刑之說明：
　㈠被告吳昆諺未曾因故意犯罪受有期徒刑以上刑之宣告，此有
    其臺灣高等法院被告前案紀錄表在卷可稽，其因一時失慮而
    犯本案，且犯後於本院審理時坦承犯行，並與告訴人調解成
    立，告訴人並同意給予被告吳昆諺緩刑之宣告，有本院調解
    程序筆錄存卷可參（本院卷第47-48頁），本院認被告顯已
    有悔意，盡力彌補其本案犯行，且獲得告訴人諒解並同意給
    予被告吳昆諺緩刑之宣告，堪信其經此教訓後，當知所警愓
    ，信無再犯之虞，本院因認對被告吳昆諺所宣告之刑，以暫
    不執行為適當，爰依刑法第74條第1項第1款規定併予宣告緩
    刑如主文第2項所示，及斟酌被告吳昆諺與告訴人成立之調
    解內容，並依同條第2項第3款規定，命被告向告訴人支付如
    調解筆錄所示之損害賠償。
  ㈡再被告因本案犯罪而獲得犯罪所得，未據扣案，又其雖與告
    訴人達成和解，然尚未履行完畢，自難認已實際發還告訴人
    ，自仍應依刑法第38條之1第1項、第3項規定宣告沒收，且
    於全部或一部不能沒收或不宜執行沒收時，追徵其價額。
　　倘被告於本院判決後履行調解內容，乃事涉檢察官執行時是
    否扣抵犯罪所得，而無礙本院所為沒收犯罪所得之宣告，附
    此說明。
　據上論斷，應依刑事訴訟法第455條之1第1項、第3項、第373
　條、第368條，刑法第74條第1項第1款、第2項第3款，判決如
　主文。
本案經檢察官盧惠珍提起公訴，檢察官洪綸謙到庭執行職務。
中　　華　　民　　國　　111 　年　　9 　　月　　22　　日
　　　　　　　　　刑事四庭　  審判長　法　官　林鈴淑
　　　　　　　　　　　　　　　　　　　法  官　蕭筠蓉
　　　　　　　　　　　　　　　　　　　法　官　陳政揚
以上正本證明與原本無異。
不得上訴
中　　華　　民　　國　　111 　年　　9 　　月　　22　　日
                                      書記官  簡慧瑛
附錄論罪科刑法條：
刑法第336條
對於公務上或因公益所持有之物，犯前條第1項之罪者，處1年以
上7年以下有期徒刑，得併科15萬元以下罰金。
對於業務上所持有之物，犯前條第1項之罪者，處6月以上5年以
下有期徒刑，得併科9萬元以下罰金。
前二項之未遂犯罰之。
刑法第339條之3
意圖為自己或第三人不法之所有，以不正方法將虛偽資料或不正
指令輸入電腦或其相關設備，製作財產權之得喪、變更紀錄，而
取得他人之財產者，處7年以下有期徒刑，得併科70萬元以下罰
金。
以前項方法得財產上不法之利益或使第三人得之者，亦同。
前二項之未遂犯罰之。
【附件一】：
臺灣屏東地方法院刑事簡易判決
111年度簡字第202號
聲　請　人　臺灣屏東地方檢察署檢察官
被　　　告　吳昆諺　男　民國00年0月00日生
　　　　　　　　　　身分證統一編號：Z000000000號
　　　　　　　　　　住屏東縣○○鄉○○巷00號
　　　　　　　　　　居高雄市○○區○○街000巷00號
　　　　　　　　　　居高雄市○○區○○○巷000號
上列被告因詐欺等案件，經檢察官聲請以簡易判決處刑（111年
度偵緝字第118號），本院判決如下：
    主      文
吳昆諺犯非法以電腦相關設備製作不實財產權得喪紀錄得利罪，
處有期徒刑參月，未扣案之犯罪所得新臺幣壹萬伍仟元沒收，於
全部或一部不能沒收或不宜執行沒收時，追徵其價額。又犯業務
侵占罪，處有期徒刑陸月，如易科罰金，以新臺幣壹仟元折算壹
日，未扣案之犯罪所得新臺幣伍萬參仟元沒收，於全部或一部不
能沒收或不宜執行沒收時，追徵其價額。
    事實及理由
一、本院認定被告吳昆諺之犯罪事實及證據，與檢察官聲請簡易
    判決處刑書之記載相同，茲引用之（如附件）。
二、論罪科刑：
  ㈠按刑法第339條之3之罪，以不正方法對於電腦或相關設備輸
    入虛偽資料或不正指令，為其構成要件，而所謂不正方法輸
    入虛偽資料或不正指令，係指在正常使用電腦或其相關設備
    之範圍內，輸入該電腦或相關設備者不願接納的指令或資料
    而言，亦包含行為人無權使用或逾越授權範圍使用電腦或相
    關設備之情形（最高法院101年度台上字第4426號判決意旨
    參照）。查被告在全家便利商店屏東徐州店擔任店員之期間
    ，固具有合法使用收銀機電腦，並按下現金鍵確認交易之權
    限，惟未獲授權得以執行將未實際收取款項之虛偽交易資料
    輸入收銀機電腦之事宜，則被告逾越授權範圍，擅自將未實
    際收得共計新臺幣（下同）15,000元費用之虛偽交易資料輸
    入收銀機電腦，以此不正方式製作業有收得前開款項之財產
    權取得紀錄，而藉以獲得免付15,000元費用之財產上不法利
    益。
  ㈡是核被告就檢察官聲請簡易判決處刑書犯罪事實欄一㈠所為，
    係犯刑法第339條之3第2項、第1項之非法以電腦相關設備製
    作不實財產權得喪紀錄得利罪，被告先後2次經由刷讀繳費
    單上之條碼並按下現金鍵結帳之不正方法，而以電腦相關設
    備製作不實財產權得喪紀錄得利之舉動，係基於單一之犯罪
    目的，在密接之時地為之，侵害法益同一，各行為之獨立性
    極為薄弱，依一般社會健全觀念，難以強行分開，故刑法評
    價上，應將其行為包括視為數舉動之接續實行，合為接續之
    一行為予以評價，為接續犯，應僅論以一罪；就檢察官聲請
    簡易判決處刑書犯罪事實欄一㈡所為，係犯刑法第336條第2
    項之業務侵占罪。又被告所犯上開2罪，犯意各別，行為互
    殊，應予分論併罰。
  ㈢爰審酌被告欠缺尊重他人財產法益之觀念，竟利用職務之便
    ，為圖一己私利，以訛詐方式獲取不法利益，復以易持有為
    所有之意思，將業務上所持有之物侵占入己，且迄今未能與
    告訴人黃建彰和解，適度賠償告訴人所受損害，所為誠屬不
    該；惟念其犯後坦承犯行，態度尚可，兼衡其犯罪之動機、
    手段、智識程度及家庭經濟狀況等一切情狀，分別量處如主
    文所示之刑，並就所犯業務侵占部分併諭知易科罰金之折算
    標準。
三、沒收：
　㈠按犯罪所得，屬於犯罪行為人者，沒收之。前2項之沒收，於
    全部或一部不能沒收或不宜執行沒收時，追徵其價額，刑法
    第38條之1第1項前段、第3項分別定有明文。
　㈡查被告犯如檢察官聲請簡易判決處刑書犯罪事實欄一㈠所載犯
    行所詐得之財產上利益共計15,000元，為其犯罪所得，未經
    扣案，亦未發還或賠償告訴人，為避免被告因犯罪而坐享犯
    罪所得，爰依前揭規定宣告沒收，並於全部或一部不能沒收
    或不宜執行沒收時，追徵其價額。又被告犯如檢察官聲請簡
    易判決處刑書犯罪事實欄一㈡所載犯行所侵占之現金53,172
    元，為其犯罪所得，其中除扣案之172元業經發還告訴人，
    有代保管單1紙在卷可稽（見屏警分偵字第11034065300號卷
    第15頁），得認已實際合法發還被害人，故不予宣告沒收外
    ，其餘之現金53,000元未經扣案，並據被告陳稱已用於還債
    （見屏警分偵字第11034065300號卷第4頁、111年度偵緝字
    第118號卷第4頁反面），為避免被告因犯罪而坐享犯罪所得
    ，爰依前揭規定宣告沒收，並於全部或一部不能沒收或不宜
    執行沒收時，追徵其價額。　　
四、依刑事訴訟法第449條第1項前段、第3項、第454條第2項、
    第450條第1項，逕以簡易判決處刑如主文。
五、如不服本判決，得於判決書送達之日起20日內，以書狀敘述
    理由（須附繕本），向本庭提出上訴。
本案經檢察官盧惠珍聲請以簡易判決處刑。
中　　華　　民　　國　　111 　年　　7 　　月　　4 　　日
                          簡易庭      法  官  涂裕洪
以上正本證明與原本無異。
如不服本件判決，得於判決書送達之日起20日內，以書狀敘述理
由(須附繕本)，向本庭提出上訴。
中　　華　　民　　國　　111 　年　　7 　　月　　4 　　日
                                      書記官  簡慧瑛
附錄本判決論罪科刑法條：　　　　　　　　　　
刑法第336條
對於公務上或因公益所持有之物，犯前條第1項之罪者，處1年以
上7年以下有期徒刑，得併科15萬元以下罰金。
對於業務上所持有之物，犯前條第1項之罪者，處6月以上5年以
下有期徒刑，得併科9萬元以下罰金。
前二項之未遂犯罰之。
刑法第339條之3
意圖為自己或第三人不法之所有，以不正方法將虛偽資料或不正
指令輸入電腦或其相關設備，製作財產權之得喪、變更紀錄，而
取得他人之財產者，處7年以下有期徒刑，得併科70萬元以下罰
金。
以前項方法得財產上不法之利益或使第三人得之者，亦同。
前二項之未遂犯罰之。
【附件】
臺灣屏東地方檢察署檢察官聲請簡易判決處刑書　
                                    111年度偵緝字第118號
　　被　　　告　吳昆諺　
上列被告因侵占等案件，業經偵查終結，認為宜以簡易判決處刑
，茲將犯罪事實及證據並所犯法條分敘如下：
    　　犯罪事實
一、吳昆諺前在黃建彰擔任店長所管理址設屏東縣○○市○○路000○
    0號之「全家便利商店」屏東徐州店擔任店員職務，負責保
    管店內之營收款項，為從事業務之人。㈠其意圖為自己不法
    之利益，基於以電腦相關設備製作不實財產權得喪紀錄之犯
    意，於民國110年8月6日0時8分至0時22分許，在上開便利商
    店當班之際，操作該店之代收繳費機台列印共計新臺幣（下
    同）1萬5,000元之繳費單以表示完成繳費，惟未將1萬5,000
    元現金放入該店收銀台內，以此不正方法將不正指令輸入電
    腦或其相關設備，製作財產權之得喪、變更紀錄，而獲得免
    繳前開1萬5,000元費用之財產上不法利益。㈡另又意圖為自
    己不法之所有，基於侵占之犯意，於同日7時30分許，在上
    開便利商店當班之際，將該店收銀台內之5萬3,172元現金侵
    吞入己。嗣經黃建彰發覺上情報警處理而查獲，並扣得吳昆
    諺花用剩餘之172元（已發還黃建彰）。
二、案經黃建彰訴由屏東縣政府警察局屏東分局報告偵辦。
　　　　證據並所犯法條
一、上揭犯罪事實，業據被告吳昆諺坦承不諱，核與告訴人黃建
    彰之指訴情節相符，且有偵查報告、屏東縣政府警察局屏東
    分局扣押筆錄暨扣押物品目錄表、代保管單、代收費用明細
    表各1份、監視器影像擷取畫面4張在卷可資佐證，被告犯嫌
    已堪認定。
二、核被告所為，係犯刑法第339條之3第2項之非法以電腦相關
    設備製作不實財產權得喪紀錄得利及同法第336條第2項之業
    務侵占等罪嫌。被告上開所為，犯意各別，行為互殊，請予
    分論併罰。又未扣案之犯罪所得，併請依法宣告沒收。
三、至報告意旨雖認被告如犯罪事實欄一、㈡所為，應係涉犯刑
    法第320條第1項之竊盜罪嫌。然查，參以告訴人黃建彰於警
    詢時陳稱：吳昆諺是全家超商的店員，店內財物都放在櫃檯
    的收銀機內，每次交接班之前店員都需要操作收銀機打開抽
    屜來做結帳等語，足見被告因業務需求仍有接觸店內現金之
    可能，即難認被告於案發當下有何破壞原持有人即告訴人黃
    建彰對前開現金之監督支配關係，核與刑法竊盜罪之構成要
    件有別，是被告此部分所為應係該當業務侵占罪嫌，報告意
    旨容有誤會，併此敘明。
四、依刑事訴訟法第451條第1項聲請逕以簡易判決處刑。
  　此  　致
臺灣屏東地方法院
中　　華　　民　　國　 111　　年　　1 　　月　　26　　日
　　　　　　　　　　　　　檢　察　官    盧惠珍
本件正本證明與原本無異
中　　華　　民　　國　 111　　年　　2 　　月　　7 　　日
                          書　記　官    林雅芬